臺灣嘉義地方法院民事裁定
111年度監宣字第38號
聲  請  人  沈欣佳  



相  對  人  郭雅鈴  


關  係  人  沈欣儀  

上列當事人間請求監護宣告事件，本院裁定如下：
    主    文
一、宣告郭雅鈴（女，民國○○○年○月○○日生，身分證統一編號：
    Z○○○○○○○○○號）為受輔助宣告之人。
二、選定沈欣佳（女，民國○○○年○月○日生，身分證統一編號：Z
    ○○○○○○○○○號）為受輔助宣告之人郭雅鈴之輔助人。
三、受輔助宣告之人郭雅鈴為如附表所示之行為，應經輔助人沈
    欣佳同意。　　
四、聲請程序費用新臺幣壹仟元由受輔助宣告之人郭雅鈴負擔。
    理    由
一、聲請意旨略以：聲請人為相對人之長女，相對人因智能障礙
　　，致其不能為意思表示或受意思表示，或辨識其意思表示效
    果，爰依民法第14條、第1110條、第1111條及家事事件法第
    164 條等規定，聲請宣告相對人為受監護宣告之人，並選定
    聲請人為相對人之監護人，及指定關係人沈欣儀會同開具財
    產清冊之人；如認未達監護宣告之程度，則依民法第14條第
    3項及家事事件法第174條裁定為輔助宣告，並選任聲請人為
    相對人之輔助人等語。
二、對於因精神障礙或其他心智缺陷，致其為意思表示或受意思
    表示，或辨識其意思表示效果之能力，顯有不足者，法院得
    因本人、配偶、四親等內之親屬、最近一年有同居事實之其
    他親屬、檢察官、主管機關或社會福利機構之聲請，為輔助
    之宣告。受輔助宣告之人，應置輔助人；法院為輔助之宣告
    時，應依職權就配偶、四親等內之親屬、最近一年有同居事
    實之其他親屬、主管機關、社會福利機構或其他適當之人選
    定一人或數人為輔助人。法院選定輔助人時，應依受輔助宣
    告之人之最佳利益，優先考量受輔助宣告之人之意見，審酌
    一切情狀，並注意下列事項：受輔助宣告之人之身心狀態與
    生活及財產狀況、受輔助宣告之人與其配偶、子女或其他共
    同生活之人間之情感狀況、輔助人之職業、經歷、意見及其
    與受輔助宣告之人之利害關係，民法第15條之1、第1113條
    之1準用第1111條及第1111條之1分別定有明文。又法院對於
    監護之聲請，認為未達民法第14條第1項之程度者，得依民
    法第15條之1第1項規定，為輔助之宣告，民法第14條第3項
    亦有明文。次按法院對於監護宣告之聲請，認為未達應受監
    護宣告之程度，而有輔助宣告之原因者，得依聲請或依職權
    以裁定為輔助之宣告。法院為前項裁定前，應使聲請人及受
    輔助宣告之人有陳述意見之機會，家事事件法第174條第1項
    、第2項規定甚明。
三、經查，聲請人主張之前揭事實，已據提出戶籍謄本、親屬系
    統表為憑。又本院審驗相對人之精神及心智狀況，在鑑定人
    面前點呼相對人，訊問相對人下列問題，其回答：「（是否
    知道這裡是何處？）醫院」、「（是否知道前面馬路路名？
　　）民權路」、「（指關係人。這位是誰？）女兒。兩個女兒
　　」、「（現在是上午或下午？）下午」、「（現在總統是誰
　　？）蔡英文」、「（100-9？）不會算」、「（100+3？）不
    會」、「（你住何處？）嘉義市」、「（有無工作？）海產
    店」、「（上班時間？）每天去，下午去，有時工作到晚上
　　」、「（指陪同到場之親人）我嫂子」、「（是否知道今天
    到醫院要作何事？）鑑定」、「（有無他人找你去領錢？）
　　忘記了」等語；並參酌財團法人天主教聖馬爾定醫院醫師王
    裕庭所為之鑑定結果，認相對人各項認知功能皆有缺損，雖
    然生活自理尚可，但執行任務品質低落，且未能依不同刺激
    調整行為，對一些生活事務判斷力亦有不足，建議為輔助宣
    告等語，此有本院民國111年5月6日之訊問筆錄、精神鑑定
    報告書及檢查報告單附卷可稽。本院審酌上開訊問及鑑定人
    之鑑定結果，認相對人非完全不能為意思表示或受意思表示
　　，或辨識其意思表示之效果，未達應受監護宣告之程度，從
    而，聲請人聲請對相對人為監護宣告，雖無理由，惟相對人
    因其他心智障礙，致其為意思表示或受意思表示或辨識意思
    表示效果之能力，顯有不足，仍有受輔助宣告之必要，依前
    揭規定，宣告相對人為受輔助宣告之人如主文第1項所示。
四、本件相對人既經為輔助之宣告，已如上述，自應依上開規定
    ，為其選定輔助人。再者，受輔助宣告之人法無明文需為其
    選任會同開具財產清冊之人（僅受監護宣告時有選任會同開
    具財產清冊之人之必要），故本案情形無庸選任會同開具財
    產清冊之人，附此敘明。本院審酌相對人配偶已歿，聲請人
    願意擔任受輔助宣告人之輔助人，相對人其餘子女亦表同意
　　，有戶籍謄本、同意書等件在卷可證，併參兩造為母女關係
　　，彼此間應具有一定之信賴感及依附感等情，堪信由聲請人
    擔任相對人之輔助人，應符合受輔助宣告之人之最佳利益，
    爰裁定如主文第2項所示。
五、又依民法第15條之2條文內容可知，受輔助宣告之人並未喪
    失行為能力，且依法並未完全剝奪其財產處分權，惟為保護
    其權益，於其為重要之法律行為時，應經輔助人同意，是民
    法第15條之2第1項列舉第1款至第6款之行為，應經輔助人之
    同意，且為免上揭列舉之法律行為有掛一漏萬之虞，故於同
    項第7款授權法院得依聲請人或輔助人之聲請，視個案情況
　　，指定受輔助宣告人為上揭6款以外之特定行為，亦須經輔
    助人同意，以保護受輔助宣告人之權益。查本件聲請人明確
    表示希望相對人日後逾新臺幣（下同）5,000元之消費金額
　　，需經聲請人之同意，本院審酌依前揭鑑定內容可知相對人
    現階段未能依不同刺激調整行為，對一些生活事務判斷力仍
    有不足，確已影響其財務判斷能力，爰裁定如附表所示之事
    項，均須經輔助人同意，以保護相對人之權益。
六、依家事事件法第177條第2項、第164條第2項，裁定如主文。

中　　華　　民　　國　　111 　年　　5 　　月　　9 　　日
               家事法庭  法　　　官  黃仁勇           
以上正本係照原本作成。
如對本裁定抗告，須於裁定送達後10日之不變期間內，向本院提
出抗告狀，並繳納抗告費新臺幣1,000元。
中　　華　　民　　國　　111 　年　　5 　　月　　9 　　日
                         書　記　官　黃郁萍  

附表：受輔助宣告人為下列法律行為，應經輔助人之同意
1 為獨資、合夥營業或為法人之負責人，應經輔助人同意。 2 為消費借貸、消費寄託、保證、贈與或信託，應經輔助人同意。 3 為訴訟行為，應經輔助人同意。 4 為和解、調解、調處或簽訂仲裁契約，應經輔助人同意。 5 為不動產、船舶、航空器、汽車或其他重要財產之處分、設定負擔、買賣、租賃或借貸，應經輔助人同意。 6 為遺產分割、遺贈、拋棄繼承權或其他相關權利，應經輔助人同意。 7 為票據行為，應經輔助人同意始為有效。 8 申辦手機、行動電話門號或網際網路付款的帳號，應經輔助人同意始為有效。 9 單次購買超過5,000元之生活用品、休閒娛樂（含用品及勞務）、交通（含機具及勞務）、社交及其他物品或課程等。如單次購買金額未達5,000元，但在第1筆消費時起算至168小時內，購買金額累積超過10,000元，超過之部分仍應經輔助人同意。 10 以信用卡、現金卡或其他方式（如銀行扣款，舉例但不限 ）申辦分期付款，而給付總額超過5,000元。如單次辦理分期付款之總額未達2,000元，但在辦理第1筆分期付款消費時起算至168小時內，繼續辦理分期付款致總額超過5, 000元，超過之部分仍應經輔助人同意。 11 每月贈與或捐款金額超過2,000元的部分。如以信用卡、現金卡或其他方式（如銀行扣款，舉例但不限）辦理定期捐贈，而捐贈總額在一年超過10,000元的部分。上開超過的部分，應經輔助人同意。 12 每月提領、轉帳、匯款金額超過10,000元之部分，應經輔助人同意。